【裁判字號】    98,訴,334
【裁判日期】    990630
【裁判案由】    確認債權不存在等
【裁判全文】
臺灣新竹地方法院民事判決               98年度訴字第334號
原      告  庚○○
訴訟代理人  任秀妍律師
複代理人    張秀菊律師
被      告  丁○○
            乙○○
            己○○
訴訟代理人  李文傑律師
複代理人    戊○○
被      告  元大商業銀行股份有限公司
法定代理人  辛○○
訴訟代理人  蔡榮德律師
複代理人    甲○○
上列當事人間確認債權不存在等事件，本院於民國99年5月27日
辯論終結，判決如下：
    主  文
原告之訴及假執行之聲請均駁回。
訴訟費用由原告負擔。
    事實及理由
甲、程序方面：
    按訴狀送達後，原告不得將原訴變更或追加他訴，但有擴張
    或減縮應受判決事項之聲明之情形者，不在此限，民事訴訟
    法第255條第1項第3款定有明文。本件原告起訴時，原聲明
    請求：（一）被告元大商業銀行股份有限公司（下稱元大銀
    行）與被告乙○○應連帶給付原告新台幣（下同）350萬元
    ，及自起訴狀送達翌日起至清償日止，按年息百分之5計算
    之利息。（二）被告丁○○、乙○○及己○○應連帶給付原
    告350萬元，及自起訴狀送達翌日起至清償日止，按年息百
    分之5計算之利息。嗣於民國（下同）98年11月6日具狀變更
    聲明請求（一）被告元大銀行與被告乙○○應連帶給付原告
    224萬5226元，及自起訴狀送達翌日起至清償日止，按年息
    百分之5計算之利息。（二）被告丁○○、乙○○及己○○
    應連帶給付原告224萬5226元，及自起訴狀送達翌日起至清
    償日止，按年息百分之5計算之利息。經核合於前揭法條規
    定，應予准許，合先敘明。
乙、事實方面：
壹、原告方面：
一、原告起訴主張：
（一）原告於93年7月間結識被告丁○○，後遷入原告之居所與
      原告及其子女同住。94年初，被告丁○○因協助原告搬動
      家中物品，發現原告存放不動產所有權狀之處所，竟出於
      為自己不法所有之意圖，竊取原告所有坐落於新竹市○○
      段○○段0000-000 0地號之土地及其上門牌號碼為新竹市
      ○○路○段680之2號之建物（以下合稱系爭不動產）所有
      權狀、原告之身分證件，並利用其人脈及資源，查出原告
      前於88年間以上開不動產向新竹區中小企業銀行股份有限
      公司（後更名為渣打國際商業銀行股份有限公司，下稱渣
      打銀行）設定抵押之貸款已全部清償，被告丁○○即偽冒
      原告代理人之名義，出具收據向渣打銀行領取債務清償證
      明及抵押權設定契約書。又被告丁○○與被告元大銀行（
      原名復華商業銀行股份有限公司）負責承辦貸款之職員即
      被告乙○○熟識，二人乃相互勾結，由被告丁○○持原告
      所有上開不動產權狀等證件及身分證件，偽冒原告之簽名
      、偽刻原告之印章，於94年5月4日填具貸款申請書向被告
      元大銀行申貸350萬元，並將原告所有上開不動產原設定
      之抵押權登記辦理塗銷，改設本金最高限額420萬元之抵
      押權登記予被告元大銀行。然查一般銀行對於貸款之申請
      ，除查閱證件外，尚應與本人核對身分資料，即俗稱之「
      對保」，惟因被告元大銀行負責承辦貸款之職員即被告乙○○刻意放水，在未與原告本人查證之情形下，僅由被告
      丁○○一人持盜取之證件辦理開戶申貸，被告乙○○配合
      完成對保手續，並因銀行至地政事務所辦理抵押設定登記
      ，得不提供債務人之印鑑證明，故在原告毫不知情下，原
      告所有之不動產即遭被告丁○○向被告元大銀行冒貸350
      萬元，並完成抵押權設定登記。
（二）被告丁○○於94年5月13日取得被告元大銀行之350萬元貸
      款後，即於94年5月中旬起，以提款機分別轉帳3萬元至新
      竹第一信用合作社、5萬元至新光商業銀行、5萬元及3萬
      元至渣打銀行被告丁○○帳戶，並將1百萬元以開立復華
      銀行本行支票方式存入被告丁○○之新竹第三信用合作社
      新興分行帳戶，且提款35萬3703元及89萬5494元，共124
      萬9197元轉帳至被告己○○帳戶，其他120萬元左右，則
      是以提款機或臨櫃提領現金方式，將上開350萬元貸款花
      用一空。被告丁○○事後並按月將應分期償還之貸款利息
      匯入被告元大銀行帳戶，在其正常繳息之情況下，原告遂
      一直被蒙在鼓裏，直至96年夏季，被告元大銀行理專為拉
      其他業務與原告聯絡，原告始驚覺其所有之系爭不動產遭
      被告丁○○用以抵押冒貸之情事，並因被告丁○○之央求
      及與其之情誼，而同意暫緩訴究。但被告丁○○當時已無
      法負擔每月分期償還之本利，原告因擔心系爭不動產遭拍
      賣，故自行償付每月之貸款本息，並因不堪每月貸款利息
      之壓力，不得不設法自行償還貸款本金200萬元及與被告
      元大銀行商議降息，然一年多之後，被告丁○○仍無解決
      債務之行為，經原告加以催促，被告丁○○卻諉稱會找家
      人另提供房地貸款來償還云云，延至98年2月間，被告丁○○竟不告而別，在原告對其下最後通牒後，被告丁○○
      始為此簽下自白書承認有關冒貸之事實。
（三）又被告丁○○向被告元大銀行申請貸款之文件中，除房屋
      貸款申請書內容均為被告丁○○代填外，所有原告之簽名
      及印章均屬偽造，而其在開戶資料上所載原告之手機號碼
      0000000000，係被告己○○之手機號碼，且貸款所得中，
      有120餘萬元匯入被告己○○之帳戶，而被告丁○○又在
      上述開戶資料上將原告之聯絡電話故意填載為被告己○○
      之手機，故被告己○○亦為本件冒貸案之共犯。況依據銀
      行之標準作業程序，於核准申貸案件時均會以電話通知貸
      款人以確認其是否係真正辦理貸款之本人，以及向本人確
      認核貸款項是否已匯到本人帳戶。詎被告丁○○與己○○
      共謀，在開戶文件上填載被告己○○手機號碼，當銀行以
      電話與貸款人連絡時，應係由被告己○○假冒係原告本人
      ，益證被告己○○與被告丁○○具有犯意連絡及行為分擔
      ，實為本件不法冒貸行為之共同侵權人，被告己○○顯非
      僅單純提供帳戶給丁○○使用而全然不知情之人。另被告
      乙○○係被告元大銀行之職員，當無不知非本人申貸應與
      本人對保之理，但其竟在申貸文件上故意偽填對保之處所
      為原告中華路之住所，顯係明知被告丁○○冒貸之情事，
      卻予以配合協助，則被告丁○○、己○○三人不單應負共
      犯之刑事責任，亦構成民法第185條之共同侵權行為，對
      原告連帶負損害賠償責任。
（四）另查被告乙○○係被告元大銀行之受僱人，依民法第188
      條規定，受僱人執行職務不法侵害他人權利時，其僱用人
      須負連帶之賠償責任，而被告乙○○違法與被告丁○○共
      同以偽造文書之手法向被告元大銀行冒貸350 萬元，被告
      元大銀行自應依民法第188條規定，與被告乙○○連帶賠
      償原告。
（五）原告因被告丁○○等三人之冒貸行為，無端背負350萬元
      之債務及系爭不動產上被設定420萬元之抵押權負擔，被
      告等人之侵權行為造成原告之損失，被告元大銀行與被告
      乙○○之連帶賠償責任及被告丁○○等三人之連帶責任，
      係屬於不真正連帶，其一給付時，另一即免其責任。
（六）因原告未曾向被告元大銀行借款，所有借款之行為均是被
      告丁○○及乙○○二人勾串冒名所為，則該借貸及設定抵
      押之行為，依法均屬無權處分，未經原告本人承認，應屬
      無效。又查無效之法律行為，係自始、絕對的無效，是被
      告元大銀行係因無效之法律行為而對原告取得之消費借貸
      債權及抵押權登記之物權，依民法第767條規定，原告請
      求被告元大銀行回復原狀，即塗銷抵押權設定登記，並返
      還其所取得之所有相關債權憑證，然經原告與被告元大銀
      行洽商，被告元大銀行並未同意，亦拒絕塗銷抵押權登記
      ，故原告請求確認系爭350萬元債權不存在及塗銷系爭不
      動產之抵押權登記。
二、對被告抗辯所為之陳述：
（一）原告對本件冒貸行為並不知情，亦未授權被告丁○○為之
      ，原告沒有任何表見代理行為足使他人相信原告有授權與
      之交易：
    (1)本件被告丁○○竊得原告之不動產所有權狀並偽刻原告印
      章，持向被告元大銀行辦理抵押貸款，而辦理抵押貸款必
      須本人始得為之，但於交易當時，被告元大銀行明知被告
      丁○○與原告並非同一人，且丁○○並無代理權，原告亦
      無任何提供授權書或印鑑證明等符合表見代理之行為，足
      以使元大銀行相信原告有授權丁○○與其交易，依法自不
      應令原告就本件假冒貸款案負表見代理之授權人責任。縱
      原告有於「事後」繳交本息及與元大銀行商議降息之行為
      ，亦不等同於原告在辦理抵押貸款之「交易當時」即有表
      見代理之行為，而得令原告負表見代理之授權人責任。又
      原告於事後繳息、商議降息等行為，係在原告發現遭冒貸
      後，經質問被告丁○○，被告丁○○承認係伊所冒貸並答
      應將來會償還，因原告念及與被告丁○○之情誼，遂未於
      第一時間提出反對之意思表示。但嗣後被告丁○○未依約
      繳付貸款，原告因害怕利息過重影響日常調度，原告只好
      一方面要求丁○○負責清償外，一方面持續向銀行繳款及
      商議降息，此實是原告在求助無援下不得已的作法，並非
      表示原告承認被告丁○○之冒貸行為。
    (2)至於原告之身分證遭被告丁○○竊取冒用之經過，因為被
      告丁○○係在原告完全不知情之情況下為之，所以原告無
      法陳述該部分之事實。惟雙方既然同居，原告將身分證及
      其他文件證件置於何處，被告丁○○皆一清二楚，且被告
      丁○○十分清楚原告之行程，可隨偷隨還，不致遭原告發
      現。被告元大銀行謂原告長時間未發現皮包內身分證被偷
      乙節不合理云云，實無可採。
    (3)再者，原告最初發現冒貸情事，因被告丁○○一直向原告
      保證會負責，在兩人情意尚存且已論及婚嫁之時，倘原告
      直接至銀行揭穿其冒貸行為或向司法機關提出告訴，將破
      壞雙方感情，也讓原告好不容易建立之家庭又重新破碎。
      何況斯時原告還誤信被告丁○○之為人，以為伊必定會負
      責解決，所以只先設法減輕本身每月償還貸款之壓力，並
      未讓全案事實爆發。直到去年初被告丁○○不告而別，企
      圖賴債，原告識破其真面目，始決定提告。在與元大銀行
      商議降息之際，是已迫於無奈遷就木已成舟之事實，但不
      能因之追溯推論謂二年前之冒貸行為係原告同意或知情。
      蓋原告斯時分別在新竹一信、郵局、國泰世華、新竹國際
      商銀、花旗銀行、第七商銀等，共有總計超過360萬以上
      之定期存款及150餘萬元之活期存款，顯示當年度原告手
      上之現金有500萬元以上，若有運用現金之需求，可動用
      存款，完全沒有貸款之必要。若要資助被告丁○○，根本
      無須再用房地產抵押借款。何況可由原告貸款之後，都儘
      速清償乙節，可知原告理財之方式就是若向銀行借錢就快
      還，減輕利息負擔。因此，豈會在拼命償還完畢渣打銀行
      的貸款之後又讓自己陷入另一家銀行的債務中！況且當時
      雖然原貸款已還清，但抵押權尚未塗銷，隨時可再以原來
      優惠之利息增貸，無需重新辦理抵押權設定。貸款的利率
      都是各別談判的，與從無往來的銀行第一次申辦貸款，絕
      對不會比向長期往來且已有存款實績的銀行來得優惠。原
      告何致捨此不為，要向從未往來過的復華銀行( 現為元大
      銀行) 申貸? 懇請從一個單親媽媽渴望有個圓滿家庭之角
      度來理解何以原告發現事實真相之當下，未能立刻採取追
      償行動，實係珍惜雙方感情的因素作祟，此種心態不能與
      懂法律者和無男女感情糾葛者會立刻採取法律行動之情形
      相提並論。
    (4)次查元大銀行提出之徵信資料中，有部分可由被告丁○○
      提供(例如:東華行之營利事業登記證影本，丁○○隨時可
      趁原告出門不在家時影印，因為其熟知原告外出聚會之固
      定時間。擔保品室內照片之拍攝，亦同。)有部分則是銀
      行可透過金融機構內部徵信流程而取得，亦無需原告提供
      。但是在徵信資料中，關於本院卷一之243 、244 頁原告
      92年度綜合所得稅各類所得資料清單兩紙，依其列印時間
      為94年11月22日，已在申請貸款之94年5月之半年後。且
      由國稅局回覆之北區國稅竹市二字第0991002235號函可知
      ，該份綜合所得稅各類所得資料清單也是被告丁○○冒代
      理申請。此應該足證，當初被告丁○○辦理冒貸時提供有
      關原告之財力資料不足，但因被告丁○○已與被告乙○○
      勾結，所以復華銀行在未充分審查之情形下，先行核貸，
      事後再要求被告丁○○補齊資料附卷。若是原告本人同意
      申貸，即不會發生此種狀況。
    (5)又被告丁○○辯稱就本件貸款原告知情並同意，則被告丁○○大可請原告在申貸文件上簽名並填記原告之手機號碼
      ，何需在申貸文件上將原告之手機號碼故意填記為被告己○○之手機號碼?該電話號碼應係用來供銀行審查貸款之
      上級單位查核之用，如果原告同意本件貸款，當不必用他
      人之號碼瓜代。
    (6)末查渣打銀行行員丙○○於作證時就何人去領取原告之清
      償證明等，無法清楚證述，而渣打銀行行員胡國信則稱領
      取清償證明無須出具原始印鑑，且因銀行未要求提供委任
      書，故即使由他人代領，現在也已經無法確認。但無論如
      何，被告丁○○已經承認渣打銀行之清償證明係其代領(
      見98年10月29日言辭辯論筆錄第8頁，本審卷二第23-1頁)
      ，且塗銷渣打銀行之抵押權及辦理復華銀行之抵押權設定
      等亦均為其代辦，此有原證二號地政事務所登記申請書上
      所載被告丁○○為代理人之資料可證(被告丁○○否認代
      辦，卻無法抵賴登記申請書上其在代理人欄之簽名蓋章)
      。
      而全部之文件中均無原告之筆跡或簽名。可見不論是辦理
      渣打銀行塗銷之部分以至於復華銀行申貸及設定部分，原
      告均不知情亦未曾參與。鄭某聲稱經原告授權乙節，純屬
      其卸責之詞。
（二）被告元大銀行之受僱人被告乙○○未向原告本人進行「對
      保」手續，顯然未盡善良管理人應有之注意義務，被告元
      大銀行自應與被告乙○○負共同侵權行為之責：
    (1)查一般銀行對於貸款之申請，除查閱證件外，尚應與本人
      親自核對身分資料，俗稱「對保」。而「對保」固非法定
      程序，但卻係審視核貸銀行是否已盡其善良管理人注意義
      務之最低標準。該「對保」之重要性就在於由銀行人員負
      責把關，對於提供擔保品之借款人或義務人進行核對，以
      確定該借款人或義務人「本人」確實有借款及提供擔保品
      之真意，且應由「本人」在所有文件上親自簽名，以避免
      發生如本件之冒貸事件。本件冒貸之所以會發生，係因被
      告丁○○與被告乙○○熟識，被告丁○○乃利用被告乙○○在被告元大銀行（原名：復華銀行）負責承辦貸款業務
      之便，二人相互勾結，由被告丁○○持原告所有之不動產
      權狀等證件及身分證件，偽冒原告之簽名、偽刻原告之印
      章，偽造貸款申請書等，向被告元大銀行虛偽冒貸350 萬
      元。此經被告丁○○於自白錄音帶中坦承：伊係受到被告
      乙○○的幫忙，因被告乙○○在業務上的通融，從寫申請
      書、填表、填申請書、簽名、蓋章、銀行打電話對保…等
      ，被告乙○○根本未找原告本人辦理及對保，而將全部文
      件交由被告丁○○處理等語。足證本件冒貸案係因為負責
      承辦貸款之職員即被告乙○○刻意放水，在未與原告本人
      查證之情形下，僅由被告丁○○一人持盜取之證件辦理開
      戶及申貸，並在被告乙○○的配合下完成「對保」手續。
      被告乙○○明知銀行核貸標準作業中最基本的「對保」手
      續，何以故意略過此程序，原因無他，乃乙○○曾徵詢過
      原告，明知原告本人沒有貸款意願，卻為協助丁○○冒貸
      ，而有意的忽略「對保」手續，是被告元大銀行對於其受
      僱人之故意或過失侵權行為，自應與被告乙○○負共同侵
      權行為人之責。
    (2)次查就原告在偵查庭對於有無見過被告乙○○乙節，究竟
      如何陳述，當以檢察署筆錄為準，被告二人個人對被告元
      大銀行之轉述，可能係其二人編造，無足採信，本件民事
      案中亦無爭執之意義及必要，合先指明。事實上，當原告
      開始發動告訴及起訴之程序時，因為不曾親自或授權他人
      辦理系爭貸款手續，對承辦人即被告乙○○自毫無印象。
      待開了庭見到本人，回想起此人曾至店裡洽詢原告是否要
      辦貸款，而原告曾明確回答不必，事後赫然得知此人在與
      原告本人接洽過、明知原告本人無申辦貸款之意願後，卻
      仍與被告丁○○勾結，協助伊辦理本件冒貸，臨訟復謊稱
      原告對於貸款無反對意見、或改稱原告親自同意辦理等各
      節，可見伊並不是無辜被丁○○利用，乃是自始即為共犯
      。
    (3)且倘若原告確有貸款之真意或知悉被告丁○○之貸款行為
      ，被告乙○○大可按照正常的貸款手續，由原告本人親自
      簽名蓋章，並向本人對保來完成申貸，其何需將開戶貸款
      文件交予他人，再以行員有至現場拍照、本人煙不離手之
      說來主張表見代理？被告主張原告「知情」之說，反不符
      吾等一般之生活經驗與常情常理，益徵被告乙○○所稱有
      至現場拍照、本人未反對云云，根本是為脫免自己的故意
      侵權行為責任之詞，並不可採。至於貸款資料所附之室內
      照片，可由被告丁○○拍好後再交給被告乙○○，該照片
      實在無法證明乙○○曾在原告在場之情形下至抵押標的現
      場拍照。
    (4)另由被告乙○○於99年1月14日開庭時陳述：「（問：對
      保時不需要本人簽名？）需要」、「（問對保的時候不用
      看本人簽名？）需要」、「(問：本案有嗎？)沒有」、「
      （問：你去對保那天有無看到原告？）有，在門口看到。
      」等語，可知被告乙○○明知對保須有原告簽名，若照其
      所述對保當天原告亦在場（事實上此說純屬虛構），何以
      讓被告丁○○以原告之名義簽署對保文件，不與原告確認
      ？如原告本身同意借款，被告乙○○何須違反銀行內規而
      以如此手段為之？
    (5)第查原告前曾當庭提出丁○○之名片簿，內有證人渣打銀
      行丙○○之名片在內，而證人丙○○在本院作證時承認其
      曾與被告乙○○同事過，足證證人丙○○、被告乙○○二
      人對於被告丁○○辦理本件冒貸案均有襄助，才會從拿到
      渣打銀行之清償證明以至辦妥復華銀行之設定、撥款等，
      均未有與原告本人確認之動作而能順利快速由第三人偽冒
      成功，且把貸得之金額提領一空。依法銀行本有與申請人
      本人確認其意願並親自核對簽名之義務，不料原抵押權設
      定權利人渣打銀行與復華銀行兩間銀行，均在非本人出面
      也無授權書、印鑑證明等瑕疵下，讓被告丁○○冒領清償
      證明文件及冒貸得逞。事實上一般銀行開戶及申辦貸款都
      須臨櫃核對雙證件，本件冒貸原告本人未臨櫃辦理、申請
      書上非原告本人親自簽名、承辦人乙○○未與原告本人核
      對簽名……等等，均係不爭之事實，與銀行作業實務完全
      不符。如此瞞天過海，若謂冒貸人無勾結行員，其誰能信
      !
    (6)末查依法銀行本有與申請人本人確認其意願並親自核對簽
      名之義務，本案包括原抵押權設定權利人渣打銀行在內，
      兩間銀行均在非本人出面也無授權書之瑕疵下，讓被告丁○○冒領清償證明文件及冒貸得逞，應該是承辦人與被告
      丁○○有特殊關係所致。 如今銀行不反省其違反規定容
      任不肖行員勾結他人，在未臨櫃辦理、未見本人親自簽名
      、又未與本人查對……等等疏失下，即讓被告丁○○冒貸
      成功，銀行卻可以「表見代理」為護身符，將本身賠償責
      任推得一乾二淨。在已無需印鑑證明之申貸實務程序下，
      竟還不要求本人親簽或向本人對保，則金融交易安全與經
      濟秩序將蕩然無存。
    (7)綜上，本件被告乙○○根本未與原告親自辦理開戶貸款，
      亦未與原告本人進行對保，卻配合被告丁○○完成系爭貸
      款手續，被告元大銀行對於未盡監督與控管之責的過失行
      為，自應與被告乙○○共同負民法第184條第1、2項、第
      185條侵權行為之連帶賠償責任。準此，侵權行為不以故
      意為必要，過失情形亦包括在內，亦不以刑法上成立共犯
      為必要，造意人及幫助人，視為共同行為人。被告乙○○
      對被告丁○○本件系爭冒貸行為，均屬幫助人，故視為共
      同侵權行為人，自應連帶對原告之損害負賠償責任，而被
      告元大商業銀行與乙○○應依民法第188條之規定負共同
      侵權之損害賠償責任。
（三）被告己○○應與被告丁○○負連帶損害賠償責任：
    (1)查被告丁○○在申貸文件上故意將原告之手機號碼填記為
      被告己○○之名字，以備銀行審查貸款之上級單位查核之
      用，由此可見被告丁○○與被告己○○事前必有聯繫，並
      告知此貸款事件，否則在銀行撥打己○○手機之時必然會
      穿梆。又若原告知情或同意，則被告丁○○大可在申貸文
      件上直接填載原告之手機號碼，又何必填記為被告己○○
      之手機號碼。由此細節當可認定被告丁○○辦理冒貸之時
      ，確時刻意不讓原告知悉，也可確認被告己○○絕非單純
      借用帳戶供被告丁○○使用。何況在復華銀行的取款條上
      己○○的簽名字跡，與其本人親自簽名者十分相像，應是
      同一人所為。伊當無法就系爭冒貸事件，諉為不知情。
    (2)被告己○○一再否認對本件冒貸案知情，然而其對於被告
      丁○○何以在申貸文件上將原告之手機號碼填記為被告己○○之手機號碼乙節，皆無合理服人之說法。唯一之可能
      是，被告丁○○在冒貸前即與被告己○○聯繫妥當，告知
      要用此貸款所得清償其與被告己○○間之債務，被告己○○為求能獲得該一百多萬元之款項，遂同意參與本件冒貸
      。
    (3)目前多起詐騙案件，僅提供帳戶供詐騙集團使用之人亦均
      被檢察官以詐欺共犯起訴，彼等尚不見得獲得給付，而被
      告己○○已由本件冒貸案獲得124萬9297元，事屬無爭。
      若單純借用帳戶者猶須擔負詐欺共犯及賠償被害人之責任
      ，像被告己○○已從本件冒貸案獲利124萬9297元，卻可
      推諉稱只是借用帳戶供被告丁○○使用而已，應不足採信
      。
    (4)綜上，被告己○○為本件侵權行為之幫助人，應與被告丁○○負連帶損害賠償責任。
（四）
    (1)按系爭自白書係由被告丁○○親筆書寫並簽名，且被告丁○○書寫自白書之過程，亦有錄音譯文為證，足證該自白
      書全係基於其個人之自由意志所為，並無受到他人之強暴
      、脅迫或以不正方法取得之情事，該自白書確係真正無偽
      ，且與事實相符，自具有證據能力。況被告丁○○之冒貸
      犯行，除有上開自白書之外，尚有其在貸款申請書、貸款
      約定書及開戶資料上偽造原告之簽名及印文，亦足作為其
      冒貸犯行之補強證據。
    (2)原告與銀行商議降息時，因銀行要求原告必須提出開戶留
      存之原印鑑章，而該印鑑章乃被告丁○○所盜刻，故原告
      要求被告丁○○持盜刻之印鑑章，一同前往被告元大銀行
      辦理降息手續。在辦理降息手續之過程中，因原告與被告
      丁○○一同前往，且當時仍維持同居關係，被告丁○○又
      一再承諾會負責償還予原告，故原告並未向承辦人員表示
      遭冒貸之事。
（五）為此提起本件訴訟，並聲明：
(1)、確認被告元大銀行對原告350萬元之債權不存在，被告元大
    銀行應塗銷對原告所有坐落於新竹市○○段○○段0000-000
    0地號之土地及門牌號碼為新竹市○○路○段680之2號之建物
    所為之抵押權登記。
(2)、被告元大銀行與被告乙○○應連帶給付原告350萬元，及自
    起訴狀送達翌日起至清償日止，按年息百分之5計算之利息
    。
(3)、被告丁○○、乙○○及己○○應連帶給付原告350萬元，及
    自起訴狀送達翌日起至清償日止，按年息百分之5計算之利
    息。
(4)、第二、三項給付，如任一被告已為給付，其餘免給付義務。
(5)、願供擔保，請准宣告假執行。
貳、被告方面：
一、被告丁○○則以：
（一）原告因不忍被告丁○○整天被銀行騷擾還款，即承諾可幫
      忙解決債務，而被告丁○○並未竊取系爭不動產文件，且
      於辦理貸款過程，原告皆是全程參與，被告丁○○亦係按
      原告指示簽名。況依銀行當時估價所拍照片，原告家中一
      樓雖為生意場所，但廚房、二樓客廳、三樓臥室豈會讓不
      認識或一般人等，在未獲得屋主認可之情況下，隨意步上
      私人空間，遑論拿照相機調角度取景拍照，足證原告知悉
      。
（二）94年5月13日，經銀行核撥350萬元，被告丁○○即與原告
      商量如何償還其債務？經原告同意，先行償還124萬9197
      元【向被告己○○借款二筆（94年5月16日轉帳35萬3703
      元，94年5月17日轉帳89萬5494元】，並由被告丁○○填
      寫銀行匯款條，原告蓋印後，由被告丁○○持匯款條及存
      摺至銀行辦理轉帳，其餘款項，則於同年5月20日至6月27
      日陸續轉帳及領出以償還其餘債務，後餘8萬4760元於原
      告存摺內。
（三）96年12月原告因金融風暴認為每月繳那麼多利息給銀行很
      捨不得，定存利息也很低，想將一些目前定期存單解除，
      先返還房貸，原告遂解除定存後，清償部分貸款200萬元
      整，並重新訂定貸款契約。
（四）被告丁○○於98年2月16日在原告母親賴秋桂之要求、脅
      迫，及基於不願見到母女失和多年如家人般之情感下，寫
      下並非事實而是概括承受之自白書，其內容均按照原告母
      親之意，但絕非事實，且實際日期亦非書寫當時之日期，
      是該自白書之書寫係遭威逼、利誘及欺騙。另被告丁○○
      亦於98年2月18日向親友湊足10萬元，存入原告母親指定
      之還款帳戶。
二、被告乙○○則以：
（一）因被告丁○○介紹原告申辦房貸，被告乙○○即準備相關
      文件（謄本、地籍圖）前往擔保品所在地進行拍照（當時
      一樓為營業場所及一座小佛堂，二樓為客廳，內部擺設一
      部鋼琴）及瞭解客戶家庭狀況，詢問申貸金額，資金用途
      ，還款來源等，而原告都在現場，非如原告所稱毫不知情
      。況被告乙○○至標的物現場前後達二次，原告卻從未告
      知不辦理房貸或被告丁○○冒名申貸之情事，且事後經由
      本行鑑價師估價後，可貸金額達500餘萬元，經聯絡，被
      告丁○○及原告二人均表示申貸350萬元，益證原告全然
      知悉及同意申請辦理貸款事宜。
（二）再者，相關申貸資料文件備齊後，既將案件送回總行區域
      審查中心審理，並由審查人員對案件以書面及電話進行審
      核，如借款人職業、收入、擔保品價值、還款來源及申貸
      金額是否符合等，需完全符合方能辦理核貸，及通知相關
      人員進行對保、核撥程序。被告乙○○於94年5月11日前
      往新竹市○○路○段680號之2進行對保時，原告及被告丁○○二人都在家中，其並清楚明確的告知二人核貸金額、
      利率、期間、申貸文件、簽名欄等內容，因原告為避免讓
      其長輩知悉，即商請被告乙○○至屋外等候，稍後並由被
      告丁○○將文件交還，而被告乙○○亦與被告丁○○確認
      簽名處是否由原告親簽，經告知無誤後，即收齊文件返回
      銀行交由相關人員，進行後續抵押、設定、撥款等程序。
（三）從而，原告自始知悉本件房貸之過程，且被告乙○○與被
      告丁○○之交往僅為業務往來，根本無任何利益上之糾葛
      ，亦未有原告所指之共同竊取、偽造文書、詐欺等犯罪行
      為。
三、被告己○○則以：
（一）因被告丁○○稱其對投資理財略有涉獵，冀能有一筆款項
      由其投資獲利，而被告己○○則因與被告丁○○年餘來之
      相處及重視二人朋友情誼，遂願協助借款，惟因被告己○○所能自由運用之現金不多，故需向銀行借款予被告丁○○使用，經被告丁○○介紹，而至復華銀行新竹分行（現
      已更名為元大銀行）開立0000000000000之帳戶，並依被
      告丁○○之需求，向該銀行借貸45萬元。又因慮及日後被
      告丁○○償還款項予被告己○○後，被告己○○尚需每月
      再存入該貸款帳戶，為簡化該程序之繁瑣，以免影響被告
      己○○之上班，被告丁○○乃提議該帳戶係為幫其借款而
      開立，被告己○○無使用之必要，且其也需負責清償貸款
      ，不如將相關存摺等資料交予被告丁○○，每月所需償付
      之貸款由其全權處理，故被告己○○即將上開帳戶存摺、
      印章及提款卡全部交予被告丁○○使用，其後被告己○○
      即未再過問該帳戶使用情形，所需償付之貸款亦由被告丁○○全權負責清償，此觀該帳戶存入憑條字跡均為被告丁○○書立，足證該帳戶確實係由被告丁○○使用，至97年
      9月中旬，被告丁○○向被告己○○表示，貸款均已清償
      完畢，無使用該帳戶之必要，並將帳戶存摺交還被告己○○，被告己○○嗣於97年10月7日至銀行將該帳戶辦理結
      清。
（二）次查，被告丁○○於93年底表示尚需款項周轉，以繼續投
      資理財，央求被告己○○協助借款，因見其前筆45萬元貸
      款還款正常，基於信賴，遂答應再幫其借款，復再為其向
      銀行借90萬元、60萬元貸款，總計申請信用貸款3次，其
      中二筆貸款結清日期，與被告丁○○於94年5月16日及17
      日自原告貸款350萬元之帳戶內，匯款353,703 元、
      895,494元至被告己○○00000000之帳戶（此帳戶係償清
      貸款之專戶）日期相符，該匯入款項應係清償此二筆貸款
      。
（三）被告己○○乃係基於朋友情誼，協助被告丁○○向銀行貸
      款借予被告丁○○使用，未曾與被告丁○○有任何不法犯
      意之聯絡，而共同不法侵害原告權益之行為。再查被告丁○○與原告為男女朋友，曾同財共居相當期間，關係密切
      ，就原告向元大銀行貸款350萬元一事，原告知情與否抑
      或如原告指稱係被告丁○○未獲授權所為，均係被告丁○○與原告二人間之糾葛，孰是孰非，實非身為外人之被告
      己○○所得明瞭，而被告丁○○亦曾書立切結書予被告己○○，表明該350萬元貸款一事係因其不當行為所造成，
      實與被告己○○無涉，遑論被告己○○根本不知該350 萬
      元貸款情事，亦不清楚被告丁○○償付貸款款項之來源，
      故原告主張被告己○○與丁○○共同冒用原告名義向元大
      銀行貸款使用，應負侵權行為賠償責任云云，洵為原告臆
      測之詞，不足為據，
（四）被告己○○根本不知悉本件350萬元貸款一事，相關貸款
      過程更係毫不知情，而本件貸款申請書係被告丁○○筆錄
      而將原告手機填載成被告己○○之手機號碼，此觀被告丁○○於98年7月22日訊問時稱：「貸款申請書上面的行動
      電話是被告己○○的行動電話?」答稱:「那是伊所寫的，
      當時是筆誤，因為貸款是想清償對被告己○○的借款」，
      足見本件貸款申請書上原告手機號碼填載為被告己○○之
      手機號碼，係被告丁○○誤載所致，並非如原告所指係被
      告丁○○與被告己○○事前之謀意，遑論被告於該申請貸
      款書上仍留有原告住家及公司(按原告是住、辦合一) 之
      電話即00-0000000，倘若被告丁○○欲隱瞞原告貸款之情
      ，定會將原告之聯絡電話一律填載為他人電話，又怎會在
      貸款申請書上留有原告公司電話，如此豈不是留下銀行可
      以通知原告之機會。且銀行審核貸款而與申貸人連繫時，
      承辦人員均會優先撥打申貸資料上所留白天連絡電話，即
      貸款申請書上原告住家及公司電話。00-0000000，何況此
      為市內電話，銀行承辦人員為節省成本亦會先行撥打市內
      電話，故申貸人手機號碼並非優先、唯一之聯繫方式。是
      原告主張由被告丁○○於貸款申請書上填記被告己○○手
      機號碼乙節，而認定被告丁○○與被告己○○同謀而刻意
      不讓原告知悉，實屬臆測，與事實相違，不足採信。
四、被告元大銀行則以：
（一）原告訴之聲明第一項請求：「請求確認350萬元債權不存
      在並請求塗銷系爭抵押權」部份，實無理由，從以下證據
      佐證：原告知情、同意，只是由同居人丁○○出面辦理貸
      款事：
      (1)94年貸款時，原告在家即見過行員即同案被告乙○○，
        此節至少可佐證－其應知其同居人丁○○有辦理房屋貸
        款事，銀行人員才會到家裡來。原告於提起本件訴訟時
        ，乃另提刑事告訴，日前於刑事偵查案件中，原告最初
        先供述：「其未見過行員乙○○」，之後改稱：「在家
        見過，但拒絕貸款云云」等語（原告於刑事之供述已前
        後不一）；之後，於本院98年7 月22日庭期才承認：「
        乙○○有來拜訪我，是來問我有沒有需要貸款，我說我
        不需要」、本院98年11月25日庭期，原告先供稱：「94
        年間他有來拜訪」；嗣又改口：「是事後我被冒貸後，
        我事後回想」；繼之又改稱：「不確定是否94年」。等
        情，顯然原告至少知道同居人丁○○欲以房屋抵押貸款
        。
      (2)原告所有而由同居人丁○○持以向銀行辦理貸款之眾多
        重要證件（含「土地所有權狀」、「建物所有權狀」、
        「原告身分證件」、「收據」、「渣打銀行之債務清償
        證明」、「抵押權設定契約」等）均屬真正（其中之「
        渣打銀行之債務清償證明」即使係丁○○出面代領，亦
        係經原告同意），原告現今指稱：「所有之眾多重要文
        件同放一處且同時被竊」，實有背常情，丁○○豈有長
        期一手遮天之可能？從該等重要文件均屬真正乙節，可
        資印證－原告自始知悉且係出具證件並授權同案被告丁○○出面向被告銀行辦理借貸及抵押設定手續。
        且原告之同居人丁○○（93年間才認識）未經原告同意
        ，於94年間擅自找銀行行員來辦理房貸，已引起原告不
        悅且以之質問丁○○，則原告理當起疑、心生戒心，怎
        會仍任眾多證件（未放在同一處之身份證、建物權狀、
        土地權狀、營利事業登記證、駕照）同時被偷？再者，
        房屋被冒貸350萬元，其上抵押權存續期限登記『長達
        20年』而不知？被告丁○○若真要犯罪，會將冒貸之罪
        證（建物謄本上之抵押權存續期間達20年）存留20年於
        地政機關而不怕原告查覺嗎？且原告居然長達2年後（
        96 年夏季）才發現呢？原告尚且一再自行繳納貸款之
        本息？並再簽約確認呢？末查若銀行行員與丁○○真要
        勾串冒貸，則銀行行員何必親至原告家拜訪打草驚蛇呢
        ？銀行行員尚且表明身分詢問是否辦理房屋貸款？真要
        共同勾結理應私下辦理即可，且乙○○理應隱身份不會
        表明係行員。
      (3)原告供稱：「其身份證放在皮包被偷被冒用」（參民事
        準備一狀第2頁所陳），惟本件貸款之相關程序，從申
        請、審核至撥款，非短期可辦理完成，原告之身份證卻
        在下列不同時期出具，實不可能如原告所稱：「身份證
        放在皮包被偷」（豈有皮包內之身份證被偷、長期被盜
        用而不自知）：
        辦理貸款需原告本人之「綜所稅所得稅」資料，即使
          非原告本人申請，亦須提示原告本人之身份證。
        申請貸款時，須出具身份證。
        渣打銀行行員胡國信再度證明：「如果是委任的話，
          就要拿收領人的身分證、印章來領，但銀行沒有要求
          出具委任書。有時候櫃台人員會告訴當事人，幾天後
          到櫃台來領」等語。則試想：
          1.原告所謂：「身份證放在皮包被偷」之說，則鄭永
            河領取前案清償證明書時，須持原告本人之身分證
            。則怎可能『身分證放皮包被偷』卻長期一直無查
            覺？尤其行員乙○○稱：乃丁○○告知才冒然拜訪
            原告並詢問是否要貸款？原告拒絕冒然之行員後，
            理當更有戒心，怎會「皮包內身分證被偷」卻長期
            而不知？
          2.再者，本件貸款之前，原告在渣打之貸款已清償且
            未領取清償證明書，只有原告本人知悉（謄本無法
            看出），若非『原告告知其同居人丁○○』，何人
            能知？又非原告交付身分證，被告丁○○何能領取
            清償證明？遑論其它如營利事業登記證、駕照等原
            告的眾多證件。
      (4)原告指稱：「丁○○乃偽冒原告代理人，偽刻印章、盜
        用多項文件，…..96年夏季才發現」云云，惟姑不論此
        乃原告片面之詞；且若真被冒貸卻不報警、不告知銀行
        ，反向銀行續繳貸款，之後更再與銀行再簽約降息、再
        確認94年間之借貸契約，並按新約繼續繳款清償，除與
        所謂「被冒貸」之說不合外，反足顯示印證－原告乃知
        悉丁○○代理其辦理本件貸款事。從原告前開作為，除
        顯示原告已「承認」外，至少亦符合「表見代理」規定
        。再者，原告於96年11月間再與被告銀行簽約辦理降息
        等，須提出「原印鑑章」，原告於事隔一年多（94年貸
        款）仍能拿出原印鑑，顯不可能如其所謂：「印章被盜
        刻」。至原告對此則以：「96年底降息時，丁○○再拿
        出被告盜刻印章」等語置辯，惟所述不實、且背於情理
        、更未舉證。
      (5)本件眾多事證顯示原告知悉同意本件貸款，只是由其同
        居人丁○○出面辦理而已。原告唯一之證據錄音，形式
        即使為真，內容亦不實，蓋彼此間之事後對話，大可經
        預先設計或共謀配合，或為應付原告母親（丁○○事後
        與原告不合而分手，若原告同意丁○○代理辦抵押事，
        為其母知悉將被責備），丁○○才與之配合。惟此均不
        足以影響原告承認貸款且一直繳納本息；之後再簽約確
        認本件抵押貸款。原告之主張背於情理、其訴於法不合
        。
      (6)從被告出具之被證3號原告貸款案之資料，再佐證－原
        告知悉同意被告銀行根據原告提出之資料而對原告之財
        產、還款能力、經營事業等等，進行徵信；且乙○○有
        進入房屋內、外拍照（一、二樓之客廳、臥室、餐廳廚
        房…），而原告既係在自家開設經營樟腦油商店（起訴
        狀自承在卷），外人進入其屋內（經過一樓店面上二樓
        ，至客廳及其臥室等）拍照，其豈有不知情之理？況乙○○尚能清楚敘述－當時原告本人在場係「煙不離手」
        。原告縱未親自在文件上簽名，但所謂「不知情」之說
        ，實不符常情。
      (7)原告嗣後再簽約，明確承認本件房屋抵押貸款事：
        從原告於96年11月29日與被告銀行所簽立之「消費金
          融貸款增補契約書」（詳被證1），於前言及第六條
          分別約明：「立約定書人庚○○放款帳號……，前於
          民國94年5月13日與貴行簽訂放款借據金額新台幣參
          佰伍拾萬元整，現欠餘款新台幣貳佰壹拾陸萬肆仟參
          佰玖拾玖元整」、「立書人願遵守原訂借據及本件增
          補契約條款，並以本增補契約書作為原放款借據之附
          件」(原證1號房屋申貸書上即載明擔保品為「香山鄉
          ○○路○段680號-2」房屋）。立增補契約書當時，
          原告未曾向被告銀行人員表示有被冒貸抵押，依33
          年上字第6950號判例揭示：「民法第118條第1項所謂
          有權利人之承認，無須踐行一定之方式，如有權利人
          就此有明示或默示之意思表示，雖未以書面為之，亦
          無妨於承認效力之發生」，自不容原告事後再以「借
          貸及設定抵押之行為屬無權處分，未經原告同意，應
          屬無效」為詞卸責。
        原告於起訴狀自承：「原告擔心房子被拍賣，唯有咬
          牙自行償付每月之貸款本息」、「然越一年之後，鄭
          永河毫無解決之行動，……丁○○諉稱會找家人另提
          供房地貸款來償還云云」等情以觀，更清楚顯示－原
          告「知悉」且「承認」丁○○以其名義所為之「借款
          及設定抵押」乙事。
      (8)退步言，原告事後亦業已「承認」，並應負「表見代理
        」之責：按原告起訴狀自認：「96年夏天發現冒貸，擔
        心房子被拍賣原告自行償付每月之貸款本息，之後因不
        堪壓力而自行清償200萬元，並與銀行商調降息，之後
        亦再按期清償至今年二月間……」等事實。則－
        原告至少於96年夏天已知悉此事，卻非但從未告知銀
          行、未報案，反至少自96年夏天自行繳交每月之貸款
          本息；於96年11月28日存入新竹一信100 萬元之支票
          ，於96年11月30日兌現並清償100 萬元；於96年11月
          29日更再與被告銀行簽立「消費金融貸款增補契約書
          」，非但一再承認本件94年5 月13日之借款350 萬元
          ，且結算尚欠餘額2,164,399 元事；於96年12月25
          日再清償100 萬元；之後，再陸續按期清償一年多之
          本息，實已符合民法第118 條「無權利人就權利標的
          物之處分，經有權利人之承認，亦生效力」之規定，
          原告顯不得再以「被冒名借款、抵押」為由，而脫免
          借款人之責。
        再者，原告明知其同居人以其房屋抵押貸款卻不為反
          對，反為如上之連續清償行為，亦屬「知他人表示為
          其代理人而不為反對之表示者」（民法第169條參照
          ），原告亦應負表見代理之責。
      (9)至於「對保」手續，並非法定程序，無論此部份被告銀
        行作為如何，但不影響上述法律效果。
（二）有關原告訴之聲明第二項及第三項：「請求被告等人應連
      帶給付原告224萬5226元」部份：本件原告以「被告丁○○勾串被告銀行行員乙○○虛偽冒貸」為由，主張被告丁○○應與乙○○等人應負民法第185條規定之共同侵權損
      害賠償之連帶責任（即聲明第三項）、被告銀行與乙○○
      應依民法第188條規定負僱佣人與受僱人之損害賠償連帶
      責任（即聲明第二項），而請求224萬5226元，惟查：
      (1)本件原告並未舉證證明丁○○有與乙○○勾串之情，反
        從原告提出之準備一狀之錄音譯文（即使為真）載稱：
        「......其實他（行員）也是被我騙......」，可見同
        案被告乙○○乃受騙，絕非勾串侵權。
      (2)原告給付之224萬5226元，乃原告於知悉抵押貸款之後
        所為之給付，及按96年11月29日消費金融貸款增補契約
        書所為之給付，原告請求回復原狀返還，自屬無據。況
        且，民法第180 條第3 款規定：「因清償債務而為給付
        ，於給付時明知無給付之義務，不得請求返還」。果如
        原告所言本件係被冒貸，惟均係明知無給付義務而仍為
        之給付，均不得請求返還。
（三）本件94年間貸款時，原告與丁○○為同居關係，當時其內
      部如何外人無從得知，但從眾多物證及嗣後再簽約、清償
      等情事，實可佐證－原告知悉、同意且承認本件貸款。
五、被告均聲明：
（一）原告之訴暨假執行聲請均駁回。
（二）如受不利益之判決，願供擔保免為假執行。
參、得心證之理由：
一、原告起訴主張其並未於94年5月13日間向被告元大銀行借款
    350萬元，因系爭借款之相關書面資料上借款人欄內簽名並
    非原告之簽名，所蓋用印章亦非原告之印章，亦無與被告元
    大銀行對保情事，設於被告元大銀行原告戶名帳號：
    0000000000000號即貸款撥款帳戶，並非原告親自辦理開戶
    ，亦非原告簽名，且印章亦非原告所有，被告銀行撥款於前
    揭帳戶內之款項亦非原告取用，係被告丁○○、被告乙○○
    、被告己○○聯手冒原告之名貸款，為此提起本件請求確認
    原告與被告元大銀行間94年5月13日借貸350萬元之金錢借貸
    法律關係不存在及損害賠償之訴。
二、被告則否認並以下列情詞置辯：
（一）被告丁○○稱：係因原告不忍被告丁○○整天被銀行騷擾
      還款，即承諾可幫忙解決債務，被告丁○○並未竊取系爭
      不動產文件，且於辦理貸款過程，原告皆是全程參與，被
      告丁○○亦係按原告指示簽名，自白書係在原告脅迫下所
      寫，非屬真意。
（二）被告乙○○亦否認稱：曾至標的物現場前後達三次，原告
      卻從未告知不辦理房貸或被告丁○○冒名申貸之情事，且
      經估價後可貸金額達500餘萬元，經聯絡，被告丁○○及
      原告二人均表示申貸350萬元，益證原告全然知悉及同意
      申請辦理貸款事宜，另94年5月11日前往原告新竹市○○
      路○段680號之2之住處進行對保時，原告及被告丁○○二
      人都在家中，其並清楚明確的告知二人核貸金額、利率、
      期間、申貸文件、簽名欄等內容，並向被告丁○○確認簽
      名處為原告親簽後，即收齊文件返回銀行交由相關人員，
      進行後續抵押、設定、撥款等程序。
（三）被告己○○亦否認稱：被告丁○○與原告為男女朋友，曾
      同財共居相當期間，關係密切，就原告向元大銀行貸款
      350萬元一事，原告知情與否抑或如原告指稱係被告丁○○未獲授權所為，均係被告丁○○與原告二人間之糾葛，
      非身為外人之被告己○○所得明瞭，被告己○○根本不知
      該350萬元貸款情事，亦不清楚被告丁○○償付貸款款項
      之來源。
（四）被告元大銀行則稱：原告與被告丁○○於94年間，向被告
      銀行貸款，雖文件大部分由被告丁○○代為簽署，但被告
      銀行之行員即被告乙○○非但確有與原告本人接觸，且曾
      親至原告住家對保（原告在場），並由被告丁○○辦理相
      關手續，而原告之所有文件（身份證件、權狀）等均為真
      正；且原告亦承認貸款中途已由其繳息且清償本金200萬
      元等事實，足證原告確實知悉本案貸款及抵押云云。
三、經查：
（一）確認法律關係不存在之訴，如被告主張其法律關係存在時
      ，應由被告負舉證責任，有最高法院42年台上字第1710號
      判例可資參照。而當事人主張有金錢借貸關係存在，須就
      其發生所須具備之特別要件即金錢之交付及借貸意思表示
      一致負舉證之責任，有最高法院81年台上字第2372號判決
      意旨參照。本件被告均抗辯係原告向被告元大銀行為系爭
      貸款，業據被告元大銀行新竹分行提出之放款往來交易明
      細表可稽（見本院卷一第108 頁），原告之貸款申請書、
      身分證件影本、土地權狀、營利事業登記證及前銀行之清
      償證明等證物為證，另被告元大銀行於審核通過上開貸款
      申請後，於94年5 月13日匯款350 萬元至原告前揭元大銀
      行新竹分行帳戶內之事實，為兩造所不爭執，惟原告否認
      之，主張系爭借款之借貸契約書，借款人欄內簽名並非原
      告之簽名，所蓋用印章亦非原告之印章，及被告銀行之原
      告戶名帳號：0000000000000 號即貸款撥款帳戶，亦非原
      告親自辦理開戶，亦非原告簽名，且印章亦非原告所有，
      係遭被告丁○○偽刻印章，並與被告乙○○、被告己○○
      聯手冒名申請等語，此則為被告等所否認，並以前開情詞
      置辯，則原告自應就主張系爭貸款係被告丁○○、乙○○
      、己○○等聯合冒名申辦之有利於己事實，負舉證責任。
（二）查系爭350 萬元之貸款經被告丁○○自陳房貸申請書、抵
      押權設定申請之所有文件上面的原告簽名都是伊簽的，印
      象中原告沒有簽過名，此有98年7 月22日言詞辯論筆錄在
      卷可稽，是原告主張系爭借貸非原告本人親自所為等語，
      尚可採信。則本件首應審究者即為，系爭借貸既非原告本
      人親自所為，則原告是否有授權被告丁○○辦理本件貸款
      ？查:
  (一)、查本件貸款之前，原告在渣打銀行之貸款已清償且未領取
      清償證明書一事，若非原告對被告說明，被告乃無從知悉
      ，蓋縱被告可取得原告之所有權狀等文件，若無原告對被
      告說明曾在那一家銀行貸款且已清償完畢而未領取清償證
      明者，被告無從基於所有權狀即獲知上揭事項，從而原告
      主張其自始均不知被告有向元大貸款一事，已非無疑。
  (二)、再原告自承於96年間夏季發現冒貸一事（見原告起訴書第
      4 頁），而原告所提出之載明被告向銀行冒貸350 萬元之
      被告自白書乃是於98年2 月間被告離開原告後，經原告對
      被告下最徵通牒後，被告始簽下一節，亦為原告於起訴書
      第4 頁載明。則被告所載之該自白乃是於98年2 月間兩造
      反目後始由被告書寫，尚難據以該兩造關係已絕裂情形下
      所書寫之書面，遽論兩造在94年間關係親密情形，原告不
      會同意將其不動產所有權狀等相關資料交予被告辦理貸款
      一事。
  (三)、再依原告主張其於96年夏季始發現被告持其不動產向銀行
      貸款，因被告之央求且保證會負責將貸款清償，嗣原告因
      被告無法負擔繳息而自行償還貸款200 萬元並與銀行商議
      降息，則依原告之主張其既於被告未經其同意情形，持原
      告所有不動產相關資料向銀行貸款花用後，於96年間猶為
      被告清償本件貸款且自行與被告元大銀行換約，則原告於
      94年間兩造關係親密時，於被告央求原告提供不動產相關
      資料供其貸款使用時，自亦會同意之。從而被告丁○○辯
      稱本件貸款乃是經原告同意一事，即非不可採。
  (四)、再被告丁○○於93年間亦是向被告己○○借銀行帳號辦理
      貸款，嗣該帳號之貸款則由被告丁○○清償一節，已據被
      告己○○答辯狀載明（見本院卷第一卷第188 頁至190 頁
      ），核與被告丁○○稱系爭貸款是為了清償對被告己○○
      借務相符，衡之原告將不動產文件等資料交由被告以原告
      名義向銀行借貸款項後，由被告負責清償該款項，即非不
      可能，故尚難以原告於94年間資力不少於350 萬元，即認
      原告未同意以被告以原告名義向銀行借貸。
  (五)、又查，被告乙○○確曾至原告住處拜訪原告，則經原告於
      98年7 月22日言詞辯論時供稱「（你曾經看過被告乙○○
      ？）有，實際的時間忘記了，他是要來拜訪我，並沒有預
      約時間，至於他什麼時候來拜訪我，我不記得，他是來問
      我有沒有需要貸款，我說我不需要。」、於98年11月25日
      則稱「第一我要回答對方律師我不確定是不是94年間，我
      要再次澄清，94年間我有無見過姚先生，第二點他是怎麼
      樣來的，他有告訴我是鄭先生推薦他過來，但我有明白表
      示我不需要貸款，因為我根本不認識銀行，你怎麼來的，
      你怎麼知道我這個人，他有說他是被告丁○○的朋友，我
      知道他的來意是要我辦理貸款業務，我說不需要，我不需
      要貸款，我後面講，我如果需要貸款，也不會找你，就是
      我不認識這個銀行、沒有聽過，我事後回想曾經有看過這
      個人，就是體型胖胖的。」、「（行員跟你講的時候，你
      事後有無質問被告丁○○提過貸款的事，及行員曾經來訪
      之事。）我有跟鄭先生說我不需要貸款，而且我也不希望
      有這種閒雜人等，因為我的是開放式空間，我不喜歡沒有
      人事先告知我，就來我的空間，我希望他以後不要作這樣
      的事，我有跟鄭先生提過，我不需要作這件事，且不需要
      透過他，請他以後不要再作這樣的事。」、「（你會不會
      擔心他，你拒絕他這樣，他沒得到你同意較行員突然來家
      裡拜訪貸款，你回來質問他告訴他不需要這樣做，你當時
      跟他住在一起，你會不會擔心他沒有得到你的同意做這樣
      的事情？）鄭先生本身是壹個非常尊重我意見的人，我有
      告訴他，當時他點頭，他知道了解我的個性。」、「（他
      既然沒有得到你的同意透過行員直接來告訴妳有關房子要
      貸款的事情，行員來了、你拒絕行員，丁○○沒有得到你
      的同意，叫一個行員來問你貸款的事情，行員走了，你也
      告訴他，你會不會擔心他，跟你住在一起，沒有得到你的
      同意繼續作這樣的事情？）我想他不敢吧，那麼不尊重別
      人的行為，我有非常直接了當當跟對方表明我不喜歡這樣
      的事情，這樣我回答可以嗎，你問這個問題。」、「我告
      知對方請他以後沒有經過我同意不要作這樣的事情，找一
      些我不認識的人，包括什麼貸款之類的都不要來找我。」
      、「（那個時候你的土地權狀、建物權狀、印章、身分證
      、收據等資料放在同一地方或是不同地方？）不同地方，
      身分證是不同地方。」等語在卷。則原告既自承被告乙○○曾拜訪過伊，且是因被告丁○○介紹伊至原告處，且嗣
      後原告與被告丁○○確有因被告乙○○至原告家詢問原告
      貸款之事家而有討論，衡之，果被告丁○○未經原告同意
      持原告不動產文件向銀行辦理貸款，豈會約銀行承辦人員
      被告乙○○於原告在家之際前往?從而被告丁○○所辯，
      本件貸款乃是經原告同意由被告丁○○持被告不動產文件
      以原告名義向銀行辦理貸款即屬可採。
  (六)、綜上所述，本件應係原告與被告丁○○兩人於93年開始交
      往，於94年5 月兩人情意正濃之時，原告同意提供擔保品
      ，並授權被告丁○○向被告元大銀行辦理貸款及設定抵押
      相關事宜，待借得款項即用於清償被告丁○○所積欠被告
      己○○等之債務，原告並協助被告丁○○還款，惟事後因
      二人感情生變，始反口係遭被告丁○○等冒貸云云，原告
      上開主張，委無足採。本件被告丁○○辦理本件貸款事宜
      ，確係得到原告事前之授權，並經原告交付相關證件，受
      原告之託處理貸款事項並簽名，原告既已授權被告丁○○
      辦理借貸、抵押設定事宜，即不得事後再主張申請貸款書
      面資料均非其簽名，而係被告丁○○等冒貸，本件顯係原
      告與被告丁○○二人感情生變後，原告不願為被告丁○○
      負擔貸款責任，致有此推諉卸責之詞，準此，原告與被告
      元大銀行間系爭消費借貸契約既係原告授權被告丁○○合
      法代理所為，自對原告本人發生效力，系爭借貸契約合法
      成立，應堪認定，是原告主張確認債權不存在及塗銷抵押
      權登記均無理由，應予駁回。
（三）侵權行為部分：
    系爭消費貸借契約及抵押貸款設定既係原告委由被告丁○○
    為之，業如前述，則本件消費借貸契約及抵押貸款設定既屬
    真正，被告等自無侵權行為可言，從而，原告依民法第184
    條請求被告丁○○、被告乙○○、被告己○○連帶給付224
    萬5226元及自起訴狀送達翌日起至清償日止，按年息百分之
    5計算之利息。及依同法第188第1項請求被告乙○○與被告
    元大銀行連帶給付224萬5226元及自起訴狀送達翌日起至清
    償日止，按年息百分之5計算之利息，為無理由，應予駁回
    。
四、因本案事證已臻明確，兩造其餘主張陳述及所提之證據，均
    毋庸再予審酌，附此敘明。
五、本件係原告受敗訴判決，其假執行之聲請即失所依據，應併
    予駁回。
六、本件原告之訴為無理由，依民事訴訟法第78條，判決如主文
    。
中    華    民    國    99    年    6    月    30    日
                             臺灣新竹地方法院民事第一庭
                                     法  官  許翠玲
以上正本係照原本作成。
如對本判決上訴，須於判決送達後20日內向本院提出上訴狀。
中    華    民    國    99    年    6    月    30    日
                                     書記官  陳思璟

司法院資訊處製作；財團法人民間司法改革基金會備份。
